【裁判字號】    92,上訴,2202
【裁判日期】    920814
【裁判案由】    毒品危害防制條例
【裁判全文】
臺灣高等法院刑事判決                          九十二年度上訴字第二二０二號
    上  訴  人  臺灣桃園地方法院檢察署檢察官
    被      告  丁○○
    指定辯護人  本院公設辯護人甲○○
右上訴人因被告毒品危害防制條例等案件，不服臺灣桃園地方法院九十一年度重訴字
第五號，中華民國九十二年四月十日第一審判決（起訴案號：臺灣桃園地方法院檢察
署八十九年度偵字第一八四五七號）提起上訴，本院判決如左：
    主  文
原判決關於販賣第一、二級毒品部分撤銷。
丁○○意圖販賣而持有第一級毒品，處有期徒刑拾年。海洛因十二中包壹小包二三０
‧五公克（淨重二二一‧三三公克，包裝一一‧二七公克），沒收銷燬之；殘餘海洛
因分裝袋壹個、電子秤一台、研磨機二台、分裝袋一包、製造工具一批沒收。又販賣
第二級毒品，處有期徒刑柒年，扣案之第二級毒品安非他命十二包毛重二一六‧一公
克（淨重二○九‧一公克）沒收銷燬之；電子秤一台、研磨機二台、分裝袋一包、製
造工具一批沒收。又販賣第二級毒品犯罪所得財物新台幣貳仟元沒收之，如全部或一
部不能沒收時，以其財產抵償之。應執行有期徒刑拾肆年，海洛因十二中包壹小包二
三０‧五公克（淨重二二一‧三三公克，包裝一一‧二七公克），安非他命十二包毛
重二一六‧一公克（淨重二○九‧一公克）沒收銷燬之、殘餘海洛因分裝袋壹個、電
子秤一台、研磨機二台、分裝袋一包、製造工具一批沒收。又販賣第二級毒品犯罪所
得財物新台幣貳仟元沒收之，如全部或一部不能沒收時，以其財產抵償之。
     事  實
一、丁○○意圖販賣而持有第一級毒品海洛因二三０‧五公克，於八十九年十一月十
    九日二十一時三十五分許，在桃園縣蘆竹鄉○○路○段一二一號八樓之七承租處
    為警查獲，並查獲其意圖營利於八十九年十月十二日十二時許，在蘆竹鄉○○路
    ○段一二一號八樓之七，以一小包二千元之價格出賣安非他命與張素瓊吸食，於
    八十九年十一月二十九日二十一時三十五分許，在桃園縣蘆竹鄉○○路○段一二
    一號八樓之七承租處查獲前開犯行，並扣得第一級毒品海洛因二三０‧五公克、
    第二級毒品安非他命二一六‧一公克、電子秤一台、研磨機二台、分裝袋一包、
    製造工具一批及現金新台幣（下同）五十二萬八千元。
二、案經桃園縣警察局桃園分局報請臺灣桃園地方法院檢察署檢察官偵查起訴。
      理  由
一、訊據被告丁○○否認涉有販賣海洛因及安非他命之犯行，辯稱：伊之綽號並非「
    咕嚕」，亦非呂美珍之男友，扣案之物品均為呂美珍所有，五十二萬八千元係呂
    美珍請伊代為轉交予其父等語。經查：
(一)八十九年十月十二日十二時許，警員在蘆竹鄉○○路○段一二一號八樓之七，查
    獲第一級毒品海洛因二三０‧五公克，第二級毒品安非他命二一六‧一公克、電
    子秤一台、研磨機二台、分裝袋一包、製造工具一批及現金新台幣（下同）五十
    二萬八千元時，被告丁○○在場，為被告所不否認。
(二)又本案偵辦之員警丙○○、乙○○到庭證稱：「在我們要偵辦本案以前不久，查
    獲林宏義販賣海洛因及安非他命，並扣得七千多公克的安非他命及七百公克的海
    洛因磚，從林的案子我們發現被告丁○○涉嫌販賣毒品，不確定他賣哪一種毒品
    。」、「（當初要查緝的對象是丁○○或呂美珍？）是丁○○，我們是以丁○○
    涉嫌申請搜索票，因為我們搜索的地點是蘆竹，劉的外號叫『咕嚕』。」、「（
    為何知道丁○○的綽號叫『咕嚕』，從何知道？）是一個秘密證人Ａ１說的，我
    們並沒有對他作筆錄。」、「後來根據張毓瑄、張素瓊說才知道丁○○就是咕嚕
    。」、「當初對證人張素瓊製作筆錄，張素瓊說丁○○的外號就叫『咕嚕』。」
    （參原審卷第一四二頁至一四七頁）足見被告是員警最先鎖定之偵查目標，且其
    外號為咕嚕無疑，其於偵審中否認有此外號，自不可取。
(三)查獲之地點桃園縣蘆竹鄉○○路○段一二一號八樓之七係被告之同居人呂美珍持
    偽造之徐翠英
    四十頁背面）被告與呂美珍是男女同居關係，亦經張素瓊證明在卷，並證稱「（
    丁○○與呂美珍是何關係？丁○○綽號如何？）男女朋友關係，丁○○的綽號有
    人叫阿榮，之前叫咕嚕。」「（蘆竹鄉○○路○段一二一號八樓之七平時為何人
    ）足見被告確實與呂美珍住在查獲之地點，雖然證人呂樹木在原審證稱查獲地點
    未發現有男性用品，（參原審卷第五三至五五頁），然該處既為承租之處，且用
    作販毒之地點，被告與呂美珍又刻意冒用他人之
    落痕跡，其無男人之用品，可以想見，不能因此而推翻房東鄧淑貞及其友人張素
    瓊之證言。
(四)又查獲之毒品等物為被告丁○○所有，即海洛因二三○、五公克、安非他命二一
    六、一公克、電子秤一台、研磨機二台，新台幣五十二萬八千元、偽造
    張、製造安非他命工具一批、殘餘海洛因分裝袋一個、分裝袋一包都是丁○○的
   （參偵查卷第九五頁背面至九六頁）且五十二萬八千元自丁○○之皮包取出，（
    參偵查卷第九五頁背面至九六頁）更足證明毒品為被告所有，其一再否認，並將
    之推給已死亡之呂美珍，謂係其所有，自不足取。
(五)又被告販賣第二級毒品安非他命與張素瓊之事實，亦經張素瓊及其妹張毓瑄在偵
    查中證實，（參偵查卷第二三頁至二四頁、第三十至三十一頁）參酌在被告與其
    同居人呂美珍同居地點查獲鉅量之毒品，相互印證，足認張素瓊與張毓瑄之前開
    證言可信。又被告既有販賣第二級毒品之行為，又持有鉅量之第一級毒品，其目
    的亦在出賣，可以認定。
(六)張素瓊其妹張毓瑄在事後雖推翻前供，張素瓊供稱未向被告購買安非他命，不知
    被告與呂美珍之關係，並稱是警察授意她如此供述，否則因其姊妹在場，將她們
    以共同販毒罪名移送云云，然為警員乙○○否認，且原審勘驗兩人之警訊錄影帶
    之情形：從勘驗筆錄內容足證證人在警訊中之供述都是出於個人所見所聞之供述
   ，警員並無誘導或脅迫之事實，(見原審第208、224、225頁)證人事後翻異前供，
    併為被告有利之陳述，顯然為事後迴護之詞，不足採信。
(七)扣案之第一級毒品海洛因十二中包壹小包二三０‧五公克 (淨重二二一‧三三公
    克，包裝一一‧二七公克)，係第一級第六項毒品海洛因成分，有法務部調查局
    九十一年三月六日調科壹字第080004055號函在卷可稽 (見原審卷第23頁)，第二
    級毒品安非他命十二包毛重二一六‧一公克 (淨重二○九‧一公克)亦經內政部
    警政署刑事警察局鑑驗，含甲基安非他命之成分，為二級毒品，有該局八十九年
    十二月十五日刑鑑字第194131號函附卷為證(見偵卷第85頁)。
(八)按交付毒品與他人，可區分為有對價與無對價者，其無對價者固不成立販賣罪名
    ；其有對價者將毒品交付與對方而換取對價，雖不能證明其賣出之價格高於其販
    入之價格，然其換取對價之行為應可認係營利行為，蓋金錢與物品兩相交換，必
    其雙方均認係合於其利益乃願為之，是以一般而言其賣出之價格均高於販入時之
    價格；縱其賣出之價格偶有低於販入時之價格，然其或因市場價格之變動，而導
    致該情形，賣出者以該價格賣出後，仍得以更低之價格販入等量之毒品，故此情
    形下仍屬符合其利益之行為，故販毒者之販賣交易行為即可認係出於營利之目的
    者。且販賣毒品為法定刑甚重，如無營利之意，何人願甘冒觸犯重刑而從事之？
    是被告之意亦堪認定。至於第一級毒品部分，雖無被告販賣之證據，但其持有鉅
    量之第一級毒品，同時又有電子秤一台、研磨機二台、分裝袋一包，參以又有出
    賣第二級毒品之行為，足證其持有係為販賣目的而為。
    綜上所述，被告罪證明確，犯行堪以認定。
二、按毒品危害防制條例業於八十六年十月三十日經立法院三讀通過，經總統於八十
    七年五月二十日公布施行，自同年月二十二日起生效，該條例第二條第二項第二
    款已將海洛因、安非他命列為第一級及第二級毒品管制，自不得非法製造、運輸
    、販賣、轉讓、施用或持有，被告違反此項規定，意圖販賣而持有海洛因，係觸
    犯毒品危害防制條例第五條第一項之意圖販賣而持有第一級毒品罪，檢察官以販
    賣第一級毒品罪起訴，尚有未洽，起訴法條，應予變更。販賣安非他命予張素瓊
    之行為，核係觸犯毒品危害防制條例第四條第二項之販賣第二級毒品罪。被告持
    有第二級毒品安非他命之低度行為，為其販賣第二級毒品安非他命之高度行為所
    吸收，不另論罪。原審未查，就此部分遽為被告無罪之諭知，檢察官上訴為有理
    由，應由本院將原判決此部分撤銷，並依上開法條論處。爰審酌被告違反禁令，
    意圖營利販賣成癮性藥物與他人造成社會之危害，暨其犯罪動機、次數、品行及
    犯罪後態度等一切情狀，量處如主文所示之刑。扣案之十二包第一級毒品海洛因
    二三０‧五公克 (淨重二二一‧三三公克，包裝一一‧二七公克)，係第一級第
    六項毒品海洛因成分，第二級毒品安非他命毛重二一六‧一公克 (淨重二○九‧
    一公克)應依毒品危害防制條例第十八條第一項前段宣告沒收銷燬之。查扣毒品
    之包裝袋十二個（包裝重三．三二公克），有防止毒品裸露、逸出之功用，並便
    於攜帶，係其所有供販賣毒品所用之物，電子秤一台、研磨機二台、分裝袋一包
    、製造工具一批亦係供販賣毒品所用之物，至為顯然，應依同條例第十九條第一
    項宣告沒收。至於扣案現金新台幣（下同）五十二萬八千元不能證明係販賣毒品
    所得，不予宣告沒收，但其販賣安非他命二千元，雖未扣案，然為被告因犯本罪
    所得之物，依同條例第十九條第一項規定，宣告沒收之，如全部或一部不能沒收
    時，以其財產抵償之。
據上論斷，應依刑事訴訟法第三百六十九條第一項前段、第三百六十四條、第二百九
十九條第一項前段，第三百條，毒品危害防制條例第四條第二項、第五條第一項、第
十一條第一項、第十八條第一項前段、第十九條第一項，刑法第十一條前段、罰金罰
鍰提高標準條例第二條，判決如主文。
本案經檢察官郭啟東到庭執行職務。
中      華      民      國    九十二    年      八      月     十四     日
                              臺灣高等法院刑事第九庭
                                  審判長法  官  李  文  成
                                        法  官  官  有  明
                                        法  官  周  盈  文
右正本證明與原本無異。
如不服本判決，應於收受送達後十日內向本院提出上訴書狀，其未敘述上訴之理由者
並得於提起上訴後十日內向本院補提理由書（均須按他造當事人之人數附繕本）。
                                        書記官  吳  素  雲
中      華      民      國    九十二    年      八      月     十五     日
【附錄本判決論罪科刑法條】
毒品危害防制條例第四條第二項、第五項：
製造、運輸、販賣第二級毒品者，處無期徒刑或七年以上有期徒刑，得併科新臺幣七
百萬元以下罰金。
前四項之未遂犯罰之。
同法第五條第一項
意圖販賣而持有第一級毒品者，處無期徒刑或十年以上有期徒刑，得併科新台幣七百
萬元以下罰金。


司法院資訊處製作；財團法人民間司法改革基金會備份。
